臺灣高雄地方法院刑事判決　　　　　　　93年度訴字第3220號
公　訴　人　臺灣高雄地方法院檢察署檢察官
被　　　告　甲○○　男　19歲.
指定辯護人　本院公設辯護人丙○○
上列被告因違反毒品危害防制條例案件，經檢察官提起公訴（93
年度偵字第4763號），本院判決如下：
    主  文
甲○○共同連續販賣第四級毒品，處有期徒刑參年肆月。
扣案之國際牌行動電話壹支（內含門號0000000000號ＳＩＭ卡壹
只）沒收之；犯罪所得財物新台幣參仟貳佰貳拾元沒收之，如全
部或一部不能沒收時，以其財產抵償之。
    事  實
一、甲○○明知硝甲西泮（俗稱一粒眠、紅豆），係屬毒品危害
    防制條例第2 條第2 項第4 款之第四級毒品，未經許可，不
    得製造、運輸、販賣，竟先於民國93年2 月間某日，在高雄
    市○○路與三多路附近「ＥＺＰＵＢ」舞廳內，向姓名年籍
    不詳之成年男子購買硝甲西泮，而與有男女朋友關係、未滿
    18歲之少年凌Ｏ晨（原名凌Ｏ芳，民國77年9 月20日生，業
    經臺灣高雄少年法院以93年度少護字第206 號裁定交付保護
    管束，並命為勞動服務確定）共同基於販賣第四級毒品硝甲
    西泮牟利之概括犯意，甲○○則以行動電話號碼0000000000
    號之國際牌行動電話與凌Ｏ晨聯絡販毒事宜，約定於93年2
    月16日16時許在高雄縣橋頭鄉○○路18號凌Ｏ晨住處附近之
    巷口交付第四級毒品硝甲西泮30顆予凌Ｏ晨，由凌Ｏ晨持至
    位於高雄縣橋頭鄉○○路70號「橋頭國中」，以每顆70元至
    100 元之價格，連續販賣予該校同學；復承上開概括犯意，
    於同年月25日21時許，在上開凌Ｏ晨住處附近之巷口交付第
    四級毒品硝甲西泮30顆予凌Ｏ晨，由凌Ｏ晨持至前開「橋頭
    國中」，以每顆70元至100 元之價格，連續販賣予同學即少
    年孫Ｏ婷、劉Ｏ伶、黃Ｏ琪及凌Ｏ菱等人。嗣於同年月26日
    14時40分許，因橋頭國中之何老師懷疑凌Ｏ晨謊報失竊，經
    凌Ｏ晨同意在其內衣內發覺尚未販售之硝甲西泮14顆，始報
    警處理，為警當場扣得上開硝甲西泮14顆，並於同日16時40
    分許，在高雄縣橋頭鄉○○村○○路與樹德路口循線逮捕甲
    ○○，進而查悉上情。
二、案經高雄縣政府警察局移送臺灣高雄地方法院檢察署檢察官
    偵查起訴。
    理  由
一、訊據被告甲○○固坦稱有於上開時地購買第四級毒品硝甲西
    泮，惟矢口否認上開販賣毒品之犯行，辯稱：買第四級毒品
    紅豆（即硝甲西泮）是要自己吃的，朋友凌Ｏ晨打電話要拿
    藥（即硝甲西泮），才拿30顆給她，但不知她會拿去賣；隔
    了10多天第二次她又打電話要拿藥30顆，因她怕伊賠錢並要
    伊開個價錢，伊為討好她才說70元1 顆，問她為何那麼快就
    要，她說拿去賣，但伊有跟她說不要拿去賣，伊有拿到2,10
    0 元，應僅構成有償轉讓毒品云云。
二、按所謂販賣行為，須以營利之意思而販入或賣出，方足構成
    。倘於有償讓與他人之初，係基於營利之意思，並著手實施
    ，而因故無法高於購入原價出售，最後不得不以原價或低於
    原價讓與他人時，仍屬販賣行為。苟始終無營利之意思，縱
    以原價或低於原價有償讓與他人，即難謂為販賣行為，僅得
    以轉讓禁藥罪論處（最高法院93年度台上字第344 號判決要
    旨參照）。經查：
    (一)上開犯罪事實，業據證人即共犯凌Ｏ晨先於警詢時稱：「
      （問：妳被警方查獲的毒品一粒眠（俗稱紅豆）係向何人
      所買？每顆售價多少？於何處交付予妳？）不是我買的，
      是男子甲○○拿給我，要我幫忙問同學之間有無要購買的
      ，等賣完後再將前拿給他。甲○○告訴我每顆是新台幣70
      元，高出70 元 所賺的給我當零用錢。拿紅豆給我的地點
      在我家附近。…。（問：甲○○係何時交付毒品予妳？數
      量多少？交給妳時有無說什麼？）在昨（25）日晚上21時
      左右詳細的時間我不確定。總共交給我30顆紅豆。甲○○
      拿紅豆給我時跟我說不急，賣完錢再拿給他（問：警方今
      （26）日所查獲的數量為14顆，為何少了16顆？）短少的
      16顆已被同學買走，我記得的有我們學校技藝班的劉Ｏ伶
      拿2 顆、每顆新台幣100 元，我們學校技藝班的孫Ｏ婷拿
      了3 顆，每顆新台幣100 元，但她在拿時有向我說是幫蚵
      寮國中的人拿的，我們學校的黃Ｏ淇向我拿了5 顆，每顆
      新台幣80元，同學凌Ｏ菱拿了1 顆，每顆新台幣70元，其
      他5 顆誰買走的，因為當時很多人，我不記得了（妳總計
      向男子甲○○拿了幾次毒品？數量多少？）總計2 次，第
      一次是今（93）年開學後，詳細時間我不記得了，數量大
      約是30顆，我拿新台幣3,500 給他，他有告訴我每顆成本
      是新台幣70元。我是看交情拿給朋友，價錢從每顆新台幣
      70元至100 元不等。第一次我不記得拿給誰了…。」等語
      （見警卷93年2 月26日調查筆錄），於93年2 月27 日 臺
      灣高雄少年法院調查時稱：「（問：93年2 月16日9 點多
      打電話向甲○○購30顆一粒眠70元，17、8 時約定在你家
      附近巷口交給妳？）時是晚上8 點多交給我，第一次他拿
      30 顆 …，我沒有拿錢給他，他拿給我，叫我幫他賣，隔
      天就賣給同學，1 顆賣100 ，有些80元，有些70元，看交
      情（問：2 月21日他又約定在你家附近交給妳？）也是30
      顆，我沒錢給他，也是幫他賣，賣給劉Ｏ伶、孫Ｏ婷、黃
      Ｏ淇」等語，又於同年3 月31日調查時亦稱：「（問：對
      移送書之犯罪事實有何意見？）承認，純粹是甲○○他交
      給我，我幫他賣的，因當時有些因素，我先後跟他拿了兩
      次，第一次30顆賣光了，第二次賣剩下16顆」等語明確（
      見臺灣高雄少年法院93年度少調字第21 1號第5 頁背面、
      第6 頁及第59頁）；後凌Ｏ晨經高雄少年法院裁定與被告
      販賣本件第四級毒品確定，於偵查中亦證稱：「（問：高
      共拿幾次給你？）二次。他第二次給我時，我有給他3,50
      0 元，但我不是當天給他錢，我是幾天後才給他。…。（
      問：高第一次拿給你一粒眠時，是否有提過要拿錢？）他
      拿的時候說用一顆以70元計算（問：第二次呢？）跟第一
      次一樣。…。（問：第一次及第二次所得一粒眠，是否轉
      賣？）是，我用一顆80、100 不等賣給同學，第一次30顆
      全部賣完，第二次賣出去約10來顆。」等語（見偵卷第33
      至35頁），於本院審理時仍證稱：「…，他（指被告）告
      訴我他那邊有這個東西，要我幫他拿去學校看是否有人有
      需要，我忘記是何人主動提起（辯護人問：你是否賣給同
      學？價格及數量如何？）有，價格是70至100 元之間，看
      交情而定。兩次他都拿30顆給我，第一次有賣完，又拿第
      二次。我第一次賣完有拿錢給被告，他說成本是70 元 ，
      我忘記拿多少錢給他，我把賣出去的所得全部都給他，他
      有說我可以留一些，當零用錢，但我全部都給他（辯護人
      問：是否曾在少年法院說被告說怕錢會花掉，所以請證人
      先保管？）第一次全部賣完要拿錢給他，他說他怕花掉，
      所以叫我先保管，等第二次賣完再拿給他。…。（檢察官
      問：對於你在警詢、偵查中所言拿3,50 0元給被告有何意
      見？）錢的數量我不清楚。…。對於3,500 元是包含所賺
      之錢，70元是成本，多出來是賺的錢。…。第一次賣給多
      少人我不清楚，第二次，我賣給特定的朋友3 、4 人，是
      2 月16日同一天賣出的，分幾次賣，時間不記得了，我記
      的在學校。」等語（見本院卷94年4 月24日審判筆錄），
      可得證人凌Ｏ晨先後對於毒品取得、販賣時地等均供詞大
      致相符。
    (二)前開證人即共犯凌Ｏ晨販賣第四級毒品等節，亦據證人劉
      Ｏ伶於警詢時證稱：「（問：購買之時間及地點為何？數
      量多少？價格多少？）時間是93年2 月26日上午9 時許，
      在高雄縣橋頭鄉○○路70號橋頭國中3 年10般的教室前，
      買了2 顆，每顆新台幣100 元，我拿新台幣200 元給凌Ｏ
      晨」等語（見臺灣少年地方法院93年少調字第211 號卷第
      19 頁 背面，以下同卷），證人孫Ｏ婷於警詢時證述：「
      （問：你於何時、何地向凌Ｏ晨購買毒品紅豆（一粒眠）
      ？）我是在93年2 月26日中午12時40分許，我前往凌Ｏ晨
      3 年10班教室走廊，向凌Ｏ晨說我要購買3 顆紅豆（一粒
      眠），凌Ｏ晨說：好。並叫我在3年10班教室同一層樓（
      教學大樓3 樓）的廁所外面等，凌Ｏ晨進入廁所約30秒後
      ，就拿了（一粒眠）到廁所門口交給我，我拿了新台幣1,
      000 元給凌Ｏ晨，他找我新台幣600 元」等語（見第22頁
      ），證人黃Ｏ琪於警詢時亦稱：「問：你於何時、何地向
      凌淑芳購買毒品？）我是在93年2 月26日中午12時15分許
      ，我前往凌Ｏ晨3 年10班教室後走廊，向凌Ｏ晨購買紅豆
      （一粒眠）總共1 顆，代價是新台幣70元。…。第一次是
      在93年2 月26日的前2 星期（正確時間不記得）約上午11
      時零5 分，凌Ｏ晨來到我們3 年4 班教室販賣紅豆（一粒
      眠），我向凌Ｏ晨購買一顆紅豆（一粒眠）代價新台幣10
      0 元，過了約3 天我到凌姓少女3 年10班教室又向凌Ｏ晨
      購買1 顆紅豆（一粒眠）代價新台幣80元，約再過5 天我
      到凌Ｏ晨3 年10班教室第3 次向凌Ｏ晨購買1 顆紅豆（一
      粒眠）代價新台幣80元」等情（見第30至32頁），及凌Ｏ
      菱於警詢時證稱「（問：購買之時間及地點為何？數量多
      少？）時間是少年凌Ｏ晨被警方查獲那天（93年2 月26日
      ）中午左右跟她買的，地點在高雄縣橋頭鄉○○路70號橋
      頭國中3 年10班教室內，凌Ｏ晨是坐在我隔壁，她中午拿
      出來在算還有幾顆，我因為好奇就跟她買了1 顆」等語一
      致（見第37頁背面），是認證人凌Ｏ晨前開販賣第四級毒
      品等節，應可採認。另凌Ｏ晨於偵查中之證言雖屬被告以
      外之人於審判外之陳述，惟並無顯不可信之情況，依刑事
      訴訟法第159 條之1 第2 項規定取得證據能力；而凌Ｏ晨
      、孫Ｏ婷、劉Ｏ伶、黃Ｏ琪及凌Ｏ菱於警詢中之證言雖為
      傳聞證據，惟被告及辯護人均未於言詞辯論終結前聲明異
      議，本院認以之為證據亦恰當，依同法第159 條之5 第2
      項規定其警詢之證言亦有證據能力，併予說明。
    (三)「告訴人、證人之陳述有部分前後不符，或相互間有所歧
      異時，究竟何者為可採，法院仍得本其自由心證予以斟酌
      ，非謂一有不符或矛盾，即應認其全部均為不可採信；尤
      其關於行為動機、手段及結果等之細節方面，告訴人之指
      陳，難免故予誇大，證人之證言，有時亦有予渲染之可能
      ；然其基本事實之陳述，若果與真實性無礙時，則仍非不
      得予以採信」，有最高法院74年台上字第1599號判例可資
      參照。本件證人凌Ｏ晨就其歷次向被告取得第四級毒品硝
      甲西泮之時間、交付販賣所得與否及其金額，固有所歧異
      ，然此係因時間經過致其記憶模糊，或因訊問人訊問問題
      之方式致其回答之處有所省略，甚或因證人凌Ｏ晨有刻意
      迴護被告亦或略有保留詳情以掩飾己身犯行等情所致。惟
      綜觀凌Ｏ晨於警、偵、少年法院調查庭及本院訊問時之全
      部證詞，則對被告確曾交付第四級毒品硝甲西泮，而由凌
      Ｏ晨持以至學校販賣之基本事實並無二致，而其歷經本院
      交互詰問時仍指證上情不移，應認其上開證詞之真實性頗
      高。況被告與證人凌Ｏ晨為朋友關係，彼此間復無何仇鬩
      ，且該證人凌Ｏ晨自身涉犯販賣毒品之非行，已經臺灣高
      雄少年法院審理完畢並裁定確定，益見其應無攀誣構陷被
      告之理。再者被告自承案發當時與證人凌Ｏ晨為男女朋友
      關係，感情應屬密切，是證人凌Ｏ晨所述其等共同販賣第
      四級毒品硝甲西泮之犯行，為可採信。
    (四)證人凌Ｏ晨確曾持第四級毒品硝甲西泮至學校販賣，嗣而
      為警查獲扣得第四級毒品硝甲西泮等情，有臺灣高雄少年
      法院93年度少護字第206 號裁定及高雄縣政府警察局93年
      2 月17日搜索筆錄暨扣押物品目錄表各1 紙在卷足憑。扣
      案之扣案之錠劑14顆經送高雄醫學大學附設中和紀念醫院
      檢驗結果，該錠劑確屬第四級毒品硝甲西泮，有該醫院93
      年3 月9 日出具之檢驗報告在卷可考。而證人凌Ｏ晨販賣
      本件第四級毒品硝甲西泮事件，經該少年法院審理裁定交
      付保護管束並命為勞動服務在案，經本院調取該卷證審認
      無異。足認證人凌Ｏ晨與被告所欲販售予他人之物要屬第
      四級毒品硝甲西泮無誤。
    (五)辯護人雖謂被告第二次犯行屬有償轉讓云云，惟按販毒乃
      違法行為，非可公然，亦無公定價格，買賣之價差非可一
      概而論，可因來源、數量、需求、風險評估等而異其標準
      ，然圖利之意圖則一，且販毒事涉重典，苟無利潤可圖，
      殊無任意讓與他人之可能。被告雖辯有叫凌Ｏ晨不要賣云
      云，然其既知凌Ｏ晨向其取得毒品係供販毒之用，如被告
      無販圖意圖，且不願凌Ｏ晨前往販毒，則豈有仍交付毒品
      予凌Ｏ晨之理，故其所辯僅有償轉讓云云，殊不足採。
    (六)綜上所述，被告確有上開販賣第四級毒品硝甲西泮犯行，
      已有上述證據可資認定，被告空言否認販賣第四級毒品犯
      行，顯係畏罪卸責之詞，無足採信，本案事證業臻明確，
      被告犯行洵堪認定，應依法論科。
三、按硝甲西泮係屬第四級毒品，毒品危害防制條例第2 條第2
    項第4 款定有明文。核被告所為，係犯毒品危害防制條例第
    4 條第4 項之販賣第四級毒品罪。被告就其上開犯行與凌Ｏ
    晨有犯意聯絡及行為分擔，為共同正犯。被告多次販賣第四
    級毒品犯行，時間緊接，所犯構成要件相同之罪，顯係基於
    概括犯意為之，為連續犯，應依刑法第56條之規定論以一罪
    ，並加重其刑。至檢察官認被告於93年2 月16日交付毒品予
    凌Ｏ晨之行為屬轉讓毒品之犯行，尚屬誤會，惟此部分與販
    賣毒品之基本事實同一，本院得依法變更起訴法條；另檢察
    官求處被告販賣毒品部分為有期徒刑3 年4 月，轉讓毒品部
    分為有期徒刑2 月，尚有未恰，併此敘明。爰考量被告與少
    年共同販賣第四級毒品予少年等人，戕害少年身心與影響社
    會秩序、風氣非微，犯後猶飾詞否認，本應重懲；惟其無前
    科紀錄，有臺灣高等法院被告全國前案紀錄表、本院被告院
    內索引卡紀錄表各乙份在卷可考，足見其素行良好，而於犯
    罪時初滿18歲，智識甚淺，涉世未深，一時失慮而蹈法網，
    所販賣之第四級毒品成癮性較低，販賣之數量、所得非多，
    惡性尚非甚重等一切情狀，本院幾經審酌，量處主文所示之
    ，以資懲儆。扣案之國際牌行動電話1 支及門號0000000000
    號ＳＩＭ卡1 只，為被告所有供本件販賣毒品所用之物，而
    毒品危害防制條例第19條第1 項有關沒收之規定為刑法第38
    條之特別規定，故供該條例前列之罪所用之物，如屬犯人所
    有即應沒收，故扣案之上開手機、ＳＩＭ卡爰依毒品危害防
    制條例第19條第1 項宣告沒收。被告販賣第四級毒品硝甲西
    泮1 顆之所得為70元至100 元不等，如前所述，為被告利益
    計，以70元計算之，被告業經販賣第四級毒品硝甲西泮46顆
    ，則其因犯本罪所得之財物共計3,220 元，應依毒品危害防
    制條例第19條第1 項規定宣告沒收之，如全部或一部不能沒
    收時應以其財產抵償之。至共同被告凌Ｏ晨為警查獲時持有
    之第四級毒品硝甲西泮14顆，固為被告與凌Ｏ晨持以販賣之
    毒品，不問屬於被告所有與否，本應依毒品危害防制條例第
    18 條 第1 項前段宣告沒收銷燬之，惟該毒品業經臺灣高雄
    少年法院以93年度少護字第206 號裁定宣告沒收銷燬之，經
    本院調閱上開卷宗審視無訛，有該裁定書1 紙附卷可稽，自
    不再諭知沒收銷毀，併此敘明。
據上論斷，應依刑事訴訟法第299 條第1 項前段、第300 條，毒
品危害防制條例第4 條第4 項、第19條第1 項，刑法第11條、第
28條、第56條，判決如主文。
本案經檢察官乙○○到庭執行職務。
中　　華　　民　　國　　94　　年　　4 　　月　　7 　　日
                  刑事第四庭    審判長法　官  簡志瑩
                                      法  官  呂憲雄
                                      法  官  楊佩蓉
以上正本證明與原本無異。
如不服本判決，應於收受送達後10日內向本院提出上訴書狀。
中　　華　　民　　國　　94　　年　　4 　　月　　7 　　日
 　　　　　　　　　　　　　　　       書記官  翁淑珮
毒品危害防制條例第4 條第4項
製造、運輸、販賣第四級毒品者，處3 年以上10年以下有期徒刑
，得併科新臺幣3 百萬元以下罰金。
